【裁判字號】    96,上易,1042
【裁判日期】    970319
【裁判案由】    業務過失傷害
【裁判全文】
臺灣高等法院臺中分院刑事判決        96年度上易字第1042號
上  訴  人  臺灣臺中地方法院檢察署檢察官
上  訴  人
即  被  告  乙○○
選任辯護人  曾信嘉律師
上列上訴人因被告業務過失傷害案件，不服臺灣臺中地方法院95
年度易字第3803號，中華民國96年4月13日第一審判決(起訴案號
：臺灣臺中地方法院檢察署95年度偵字第26123號)，提起上訴，
本院判決如下：
    主      文
原判決撤銷。
乙○○犯業務過失傷害罪，處拘役貳拾日，如易科罰金，以銀元
參佰元即新臺幣玖佰元折算壹日；減為拘役拾日，如易科罰金，
以銀元參佰元即新臺幣玖佰元折算壹日，緩刑貳年。
    事實及理由
一、本案經本院審理結果，認第一審判決認定犯罪事實、論罪部
    分均無不當，並引用第一審判決書有關犯罪事實、證據及認
    定犯罪事實之範圍、論罪等理由之記載（如附件）。
二、上訴人即被告乙○○雖辯稱診療椅有安全裝置，碰觸異物不
    會一直下壓而導致傷害云云。經查：證人即當時在旁輔助被
    告之童齡牙醫診所助理賴歆宜於原審證述：聽見告訴人丙○
    ○說壓到腳，被告就按鈕，讓診療椅上昇，因為告訴人說她
    的腳被壓到會痛，所以被告請她坐在原處，要我和小朋友的
    爸爸黃繼鎧陪同小朋友去照Ｘ光，我洗完Ｘ光片，拿到診間
    ，歷時約10分鐘，最後診療結束，被告有問告訴人是否要在
    原處休息，等確定腳可以站起來再離開，這時告訴人還是坐
    在原來的地方就是診療椅的右前方等語（見原審卷第85、86
    、89頁），足見告訴人確遭被告操作之牙科診療椅壓到喊痛
    ，歷經10餘分鐘仍坐在原位置，無法起來行走。參諸告訴人
    於翌日（即民國95年4月11日)至信安中醫診所就診，確有右
    膝挫傷之傷害，病歷亦記載「被牙科器械壓傷」，有信安中
    醫診所病資料在卷可憑（見原審卷第46頁)，堪信該傷害確
    係9 5年4月10日在童齡牙醫診所遭診療椅壓傷所造成，是該
    診療椅縱有安全裝置之設計，惟既仍發生壓傷告訴人右膝之
    結果，自無從解免被告疏未注意告訴人當時所坐位置與診療
    椅間之距離、狀態，即逕自操作下降診療椅之過失責任。又
    被告之過失責任既已明確，其聲請本院勘驗現場及傳喚證人
    即維修診療椅之黃建誌證明目前所使用之診療椅有無更換機
    型，即無調查之必要。另被告聲請由財團法人台灣玩具暨兒
    童用品研發中心、財團法人工業技術研究院鑑定系爭診療椅
    之作動是否有造成告訴人右膝內側受傷之可能？惟經本院囑
    託該二機構鑑定，據覆稱非屬其技術專長領域，或限於設備
    等因素，無從提供鑑定服務，有財團法人台灣玩具暨兒童用
    品研發中心96年8月28日96玩具研發9608181號函、財團法人
    工業技術研究院96年9月3日工研轉字第0960011353號函在卷
    可憑（見本院卷第112、120頁），則此項鑑定之聲請，亦無
    調查之可能。至被告聲請調取告訴人自94年1月1日起之就醫
    資料，亦查無告訴人於95年 4月10日案發前與本案有關腳傷
    之就診紀錄，有中央健康保險局中區分局函送告訴人就醫記
    錄明細表、源誠中醫診所、信安中醫診所、英醫院、劉定明
    中醫診所、中國醫藥大學附設醫院、聯安醫院出具的病歷資
    料及診斷證明書在卷可憑（見本院卷第128、147至153、156
    、157、159至162、164至170頁)，此部分亦難作為有利被告
    之認定。
三、原審認被告之罪證明確，予以論罪科刑，固非無見，惟中華
    民國九十六年罪犯減刑條例業於96年 7月16日施行，被告之
    罪刑合於減刑條件，原審未及適用該減刑條例諭知減刑，尚
    有未合。被告上訴意旨否認犯罪，指摘原判決不當；檢察官
    上訴未及審酌被告已與告訴人達成和解賠償損害（參卷附和
    解筆錄），指摘原判決有量刑過輕之不當，固均無理由，惟
    原審判決既有上開未及適用法律之瑕疵，即屬無可維持，應
    由本院予以撤銷改判。爰審酌被告未有犯罪紀錄之素行（參
    卷附臺灣高等法院被告前案紀錄表）、智識程度、生活狀況
    ，其過失程度與告訴人所受傷害均非重大，且於本院審理中
    已與告訴人達成和解並賠償損害等一切情狀，量處如主文第
    2 項所示之刑，並諭知易科罰金之折算標準。又被告犯罪之
    時間在96年 4月24日以前，無中華民國九十六年罪犯減刑條
    例第3條第1項所定不予減刑之情形，合於減刑條件，爰併為
    諭知減得之刑及易科罰金之折算標準。
四、被告行為後，94年2月2日修正公布之刑法，業於95年7月1日
    施行，其中關於宣告緩刑之要件，修正刑法擴大適用之範圍
    ，使其及於曾因過失犯罪受徒刑以上刑之宣告者，自較有利
    於行人，是有關諭知緩刑，即應適用修正刑法第74條之規定
    （最高法院95年第8次刑事庭會議決議參照)。本件被告未曾
    因故意犯罪受有期徒刑以上刑之宣告，有臺灣高等法院被告
    前案紀錄表在卷可憑，其因一時疏失，致觸犯刑章，事後已
    與告訴人達成和解賠償損害，經此偵審程序及罪刑宣告之教
    訓，當知所警惕，應無再犯之虞，本院認對其所宣告之刑以
    暫不執行為適當，併予宣告緩刑2年，以啟自新。
五、據上論斷，應依刑事訴訟法第369條第 1項前段、第373條、
    第364條、第299條第1項前段，刑法第2條第1項前段、第284
    條第2項前段，修正前刑法第41條第1項前段，刑法第74條第
    1項第1款，刑法施行法第1條之1，修正刪除前罰金罰鍰提高
    標準條例第 2條，中華民國九十六年罪犯減刑條例第2條第1
    項第3款、第7條、第9條，判決如主文。
本案經檢察官甲○○到庭執行職務。
中    華    民    國    97    年    3     月    19    日
            刑事第六庭    審判長法  官  李  文  雄
                                法  官  林  靜  芬
                                法  官  張  恩  賜
上列正本證明與原本無異。
不得上訴。
                                書記官  陳  如  慧
中    華    民    國    97    年    3     月    19    日
附錄論罪科刑法條
刑法第284條第2項：
從事業務之人，因業務上之過失傷害人者，處一年以下有期徒刑
、拘役或一千元以下罰金，致重傷者，處三年以下有期徒刑、拘
役或二千元以下罰金。


司法院資訊處製作；財團法人民間司法改革基金會備份。
